臺灣高雄地方法院刑事判決　　　　九十一年度訴字第一０六八號
　　公　訴　人　臺灣高雄地方法院檢察署檢察官
　　被　　　告　丙○○
　　　　　　　　乙○○
右列被告因搶奪案件，經檢察官提起公訴（九十一年度偵字第三八八六號），本院判
決如左：
    主  文
丙○○共同連續意圖為自己不法之所有，而搶奪他人之動產，處有期徒刑貳年拾月。
乙○○共同意圖為自己不法之所有，而搶奪他人之動產，累犯，處有期徒刑壹年貳月
。
    事  實
一、乙○○前於民國八十二年間因竊盜罪，經本院以八十二年少訴字第一０九號判決
    有期徒刑一年二月，緩刑五年，緩刑中交付保護管束確定，復於八十六年間，因
    違反麻醉藥品管理條例案件，經本院於八十六年九月十五日以八十六年易字第五
    四六九號判決有期徒刑三月，如易科罰金，以三百元折算一日確定，並於八十六
    年十月十日撤銷緩刑宣告，於八十六年十月二十四日送監執行違反麻醉藥品管理
    條例案件部分，於同年十二月二十七日接續執行竊盜罪，指揮書執畢日期為八十
    八年五月三十日，於八十七年五月十一日縮短刑期假釋，於假釋期滿，未經撤銷
    假釋，以已執行論，竟不知悛悔，正當做人。
二、丙○○及乙○○因沈溺毒品中而缺款購毒，均意圖為自已不法之所有，基於搶奪
    之犯意聯絡，丙○○並基於搶奪之概括犯意，丙○○先於民國九十年九月四日十
    一時四十分許，至位於高雄縣美濃鎮○○○路三六○號之小吃店購買飲料，趁吳
    紅錦翠彎身找零錢而不注意之際，丙○○立即徒手搶奪吳紅錦翠掛於脖子上之金
    項鍊一條（重約六錢八分），得手後即騎乘不詳車號機車逃逸；復於同年十月二
    十六日十二時四十分許，丙○○與乙○○均意圖不法所有，由丙○○騎乘不詳車
    號之機車後載乙○○，行經高雄縣旗山鎮○○路高雄區中小企業銀行前，見甲○
    徒步行走，手提皮包不注意之際，由丙○○騎乘機車伺機接近後，乙○○即下手
    奪取甲○手持之皮包（內有身分證、駕照、健保卡、提款卡、存摺及現金約七千
    元等財物），二人得手後立及騎乘機車逃逸，並行駛至旗山往美濃路旁種植香蕉
    園之處，均分所搶得之贓款，丙○○分得二千餘元，乙○○則分得一千餘元，其
    餘皮包及證件則棄置於香蕉園內。又於同年十一月二日二十三時四十分許，丙○○仍承前開意圖為自己不法所有之犯意，另與不詳姓名、詳細年籍之成年男子，
    由丙○○騎乘不詳車號之機車後載該名男子，行經高雄縣美濃鎮○○街七二巷二
    十三號附近，見丁○○騎乘腳踏車，將皮包側背於左肩上而不注意之際，即由後
    坐之男子下手奪取丁○○所側背之皮包（內有身分證、駕駛執照、私章、現金六
    千元，及諾機亞廠牌、六一五○型之行動電話一支），並因拉力過大導致丁○○
    失控人車跌倒，而受有頭部外傷、臉部及四肢多處擦傷之傷害（傷害部份業據丁○○撤回告訴），嗣因丙○○將前開所搶得之行動電話另轉售予不知情之溫進才
    使用，經警循線而查悉前情，並經由丙○○之自白與乙○○共犯搶奪，而通知乙○○到案說明前情。
二、案經丁○○訴請高雄縣警察局旗山分局報請臺灣高雄地方法院檢察署檢察官偵查
    起訴。
    理  由
一、訊據被告丙○○於本院調查時雖坦承有將告訴人丁○○所有之諾機亞廠牌、六一
    五○型之行動電話轉售予證人溫進財，惟矢口否認有何前開搶奪犯行，辯稱︰伊
    在警局員警調查時所述不實在，因當時伊毒癮發作，員警不讓伊睡覺，伊受不了
    就承認，另伊販售予證人溫進財之行動電話是伊在美濃鎮東門橋附近撿到的，並
    且是在販售予友人溫進財前一個星期撿到，撿到前伊亦有使用該支行動電話云云
    。被告乙○○於本院調查時，雖坦承認識被告丙○○，惟矢口否認有與被告丙○○共同搶奪，於檢察官偵查中先辯稱：是警方叫伊承認云云，復於本院調查時改
    稱：伊於警詢中承認與被告丙○○共同搶奪，係因伊想如果承認，到法院就可以
    交保出去云云。而於本院審理時則稱：伊在警局時，員警拿出被告丙○○的筆錄
    給伊看，伊再照者講，因伊會怕故才承認云云。
二、經查︰
  （一）被告乙○○部分：
    １、右揭犯罪事實，業據被告乙○○於警訊及檢察官第一次偵查中自白：伊與被
        告丙○○為朋友關係，並無任何財物等糾紛，於九十年十月二十六日由被告
        丙○○騎乘一台不詳車號之機車找伊，伊乘坐於後座，從美濃鎮出發，在途
        中被告丙○○即提議至旗山行搶，因被告丙○○不能在美濃鎮搶奪，騎至旗
        山鎮時，四處尋找目標伺機行搶，於十二時四十分許，剛好到高雄企銀前看
        見一名婦人行走並身掛皮包，有機可趁，便由伊動手搶奪皮包，等搶得皮包
        後便迅速往美濃鎮方向逃逸，途中騎乘至種植香蕉處所時在該處分贓，由伊
        分得現金一千多元，被告丙○○分得二千多元，被告丙○○分的比較多，因
        被告丙○○需要錢購買毒品，皮包內除現金外，還有證件及單子，這些證件
        及單子均再裝回皮包內，並丟棄在香蕉園等語甚詳（見警卷第四頁至第六頁
        調查筆錄，及偵查卷第十頁至地十一頁訊問筆錄）。
    ２、且據共犯即共同被告丙○○於警詢中自承稱：伊與被告乙○○係朋友關係，
        雙方兼併無糾紛或仇隙，於九十年十月二十六日伊騎乘機車為戴安全帽後載
        被告乙○○，被告乙○○當時有戴安全帽，當時二人在旗山鎮尋找作案目標
        ，當伊騎到旗山鎮○○路高雄企銀前，見一位婦女走路背一皮包，就從該名
        婦女後方被告乙○○就從後方將該婦女的皮包搶走，伊即快速往美濃方向逃
        逸，伊不知皮包內有何物，因皮包在被告乙○○那裡，另伊有分得現金二千
        六百多元，且一邊逃一邊分贓等情甚詳（見警卷第七頁至第八頁背面調查筆
        錄），雖共同被告丙○○於本院調查時矢口否認有與被告乙○○共同行搶，
        而稱：伊於警察局中並沒想這麼多，警察問伊，伊就隨便講是乙○○等語，
        然查，被告丙○○及乙○○均陳承稱雙方間並無何恩怨或糾紛，被告丙○○
        於本院雖陳曾因毒品之問題與被告乙○○吵架，但這是很久以前之事（見本
        院九十一年六月十二日調查筆錄），即雙方間之爭執係很久以前之事，尚不
        足以因曾有吵架而有誣陷被告乙○○之情，且被告丙○○為一具有正常智識
        之成年人，對於己之指述所對於被乙○○造成之影響及嚴重性當可明知，竟
        於警詢中先後二次明確指認共同行搶者為被告乙○○，甚至於員警調出被告
        乙○○之口卡片時，被告丙○○仍指認確為被告乙○○共同行搶無誤，有被
        告丙○○指認被告乙○○之口卡片二份在卷可佐，顯與一般共同犯罪者，其
        中共同被告為其他共犯掩飾犯行而陳述不知正確姓名、年籍之人為供之常情
        迥異，是被告丙○○於本院所為有利於被告乙○○部分所述尚難遽以採信。
    ３、復據被害人甲○於警詢證述：於九十年十月二十六日十二時四十分許，在旗
        山鎮○○路高雄企銀前遭二名騎乘機車男子行搶，該二名歹徒其中一名年約
        二十歲，蓄短髮分中分、方形臉，後座之歹徒有戴安全帽，伊可以認得被告
        丙○○就是搶一之歹徒，且因當時被告丙○○並未戴安全帽等語明確（見警
        卷第二十頁至第二十三頁調查筆錄），另證人甲○無法指認被告乙○○，惟
        尚不因之遽為有利於被告乙○○之認定。
    ４、又被告乙○○於檢察官偵查中陳稱：於警詢中承認，是警方叫伊承認等語（
        見偵查卷第三十六頁背面訊問筆錄），於本院調查、審理時則陳稱：警察並
        未以強暴、脅迫之方式詢問伊，警察並沒有打伊，但有幫伊戴安全帽並將伊
        眼睛蒙住，因會怕才承認等語（見本院九十一年五月七日訊問筆錄及九十一
        年六月二十四日審理筆錄），足認員警並未以強暴或脅迫方式詢問被告乙○○，又員警為嫌犯配戴安全帽係為保護嫌疑犯之安全，被告乙○○所稱會害
        怕顯係個人情緒之影響所致，並觀之被告乙○○於警詢及檢察官第一次偵查
        時均坦承有關於九十年十月二十六日與共同被告丙○○共同行搶被害人甲○
        之皮包部分，而被告丙○○於警詢中尚有自承與被告乙○○二人共同於九十
        年十一月二日共同行搶告訴人丁○○之皮包部分，惟就此部分，被告乙○○
        於警詢中則否認與被告丙○○共同於前開時間、地點行搶告訴人丁○○之部
        分，如被告乙○○當時因害怕而坦承，又如何得能就此詳細部分辯稱：當時
        伊在高雄市○○區○路邊攤之麵店幫忙顧店，販賣魷魚麵，老闆僅知綽號為
        「張老闆」，伊與被告丙○○僅搶奪一件而已，其他案件均沒有（見警卷第
        六頁背面調查筆錄），及於第一次偵查中則陳稱：伊並位於九十年十一月二
        日晚上十一點四十分，與被告丙○○二人在美濃鎮○○街七十二巷二十三號
        搶婦人皮包，被告丙○○有吸毒，說話不實在，伊在警局中所述均時在等語
        （見偵查卷第十一頁訊問筆錄），是被告乙○○辯稱為求交保而坦承犯行，
        並非屬實，且前開警、偵訊筆錄所載，被告乙○○對於犯案經過陳述詳實，
        犯案細節及分贓部分均主動陳述，並無警方或檢察官誘導，倘非被告乙○○
        確有犯案而親身經歷其事，何能如此？是被告乙○○所稱於警詢中會害怕，
        及為求交保而虛偽自白乙節均非實情。
    ５、此外，並有被告乙○○帶同警方至香蕉園之相片四幀及一０二六專案現場圖
        一紙在卷供參。
    ６、綜前說明，被告乙○○前開所辯，均係事後卸責之詞，尚難採信，被告乙○○犯行明確，洵堪認定。
  （二）被告丙○○部分：
    １、右揭被告丙○○於上述時間、地點，趁前開被害人吳紅錦翠與甲○及告訴人
        丁○○不注意之際搶奪被害人財物乙節，有被害人吳紅錦翠指述︰於九十年
        九月四日十一時四十分許，被告至店裡購買飲料，伊彎身找零錢時，被告即
        徒手奪取伊掛於脖子上的金項鍊，得手後立即騎乘機車逃逸，當時有正面見
        到被告，印象深刻，伊可以確定就是被告搶伊金項鍊等語甚明，證人甲○於
        警詢及本院調查時證稱︰於九十年十月二十六日十二時許，伊徒步行經高雄
        縣旗山鎮○○路之高雄區中小企銀前時，突有二名騎乘不詳車號機車相載，
        被告下手奪取伊之皮包，因被告搶伊皮包時有回頭，伊即記下被告方形臉，
        中分頭髮，故伊確定就是被告搶伊皮包等語甚詳，及告訴人丁○○於警詢及
        本院調查時指稱︰於九十年十一月二日二十三時許，伊下課後騎乘腳踏車返
        家，從高雄縣美濃鎮美興巷七十二號正騎車要回家時，身旁即有機車聲音，
        突有一名男子伸手搶伊背於肩上的皮包，因伊有回拉導致重心不穩而摔倒，
        並有瞄到騎機車之人應是在庭被告丙○○等語甚明。另有被害人吳紅錦翠工
        作麵攤相片三幀、被害人吳紅錦翠及甲○指認被告丙○○之指認相片二紙在
        卷足稽。
    ２、復有證人即向被告購得告訴人丁○○所遭搶之行動電話之溫進財證稱︰於九
        十年十一月十七日十九時許打電話給伊問伊是否要購買行動電話，因伊之行
        動電話於同月十二日左右掉了，故伊表示願以二千元之價格購買該支諾機亞
        廠牌、六一五○型、藍色之行動電話，被告丙○○還表示這支行動電話是以
        前所使用舊手機，伊自己另外配置台灣大哥大的門號等語甚詳。且據所查獲
        之前開諾基亞牌之行動電話一具，外觀尚新並無任何擦刮痕跡，有相片四幀
        在卷可佐，又據序號000000000000000號之行動電話之通連
        紀錄所載：其中除九十年十一月一日有通話紀錄外，續而為同月三十一日始
        有通話紀錄，有前開通聯紀錄單一紙在卷可稽，即告訴人丁○○係在九十一
        年十一月二日遭搶，被告丙○○係於同月十七日始轉售予證人溫進財，之間
        並無使用紀錄足堪認定，被告辯稱該行動電話是在東門橋下撿到，並有使用
        云云，並不足採信。
    ３、另有共同被告乙○○於警詢及檢察官第一次偵查時坦承與被告丙○○共同於
        九十年十月二日，二人騎乘機車相載，在高雄縣旗山鎮○○路高雄企銀前搶
        奪被害人甲○之皮包，並於分得贓款後將皮包棄置於香蕉園內等情甚明，雖
        乙○○事後改稱並未與被告丙○○共同行搶乙節，惟所辯：在警局時會害怕
        及為求交保部分，均不足採信，前已敘述甚明，是被告乙○○事後所述部分
        ，尚不足為有利於被告之認定。
    ４、又被告丙○○於本院調查時先稱：當時伊毒癮發作，問伊話的員警向伊表示
        ：不承認就不讓伊睡覺，還用手銬扣住伊叫伊站者，並踢伊屁股，伊受不了
        才承認（見本院九十一年六月十二訊問筆錄），然經本院傳訊製作被告丙○○調查筆錄之員警鍾明昆及劉俊男二人到庭供被告丙○○指認時，被告丙○○則改稱：伊當時眼睛被蒙住，不知道何位員警踢伊，且伊毒癮發作記不住
        聲音，故無法確認該二名證人是否有對伊行強暴或脅迫行為等語（見本院九
        十一年六月二十四日審判筆錄），是被告丙○○先後所陳不一，是否確有遭
        強暴脅迫之情顯有疑問，並據證人即查獲員警劉俊男在庭證稱︰本件是據告
        訴人丁○○報案後，循行動電話資料才查出被告丙○○，並有請被害人吳紅
        錦翠及甲○前來指認出是被告行搶，指認後再問被告丙○○，被告丙○○均
        有承認，被告丙○○當時有流鼻涕及流眼淚的情形，像是毒癮發作的樣子，
        但是精神還好，伊所詢問的問題被告丙○○均能回答，詢問過程中並無何強
        暴、脅迫等不法方式進行，且伊見被告年紀輕就吸毒，還勸被告丙○○不要
        再吸毒，並拿五百元給被告丙○○，向被告丙○○稱以後如有困難可以找伊
        等語甚明，另證人即製作詢問筆錄之鍾明昆亦到庭證稱︰訊問被告丙○○過
        程並無施以強暴、脅迫方式詢問，當時是在辦公室做筆錄，辦公室是一開放
        空間，組長亦在現場，且本件案情明朗無須打被告丙○○，當時有為被告丙○○戴上安全帽，但未將其眼睛蒙上等語甚明（均見本院九十一年六月二十
        四日審判筆錄），是被告丙○○辯稱為警刑求乙節核非實情，且被告自承：
        當時毒癮雖發作，但仍可聽得懂員警之問話，伊並可回答，堪認被告丙○○
        於警詢中之自白係出於自由意識所為之陳述。
    ５、此外，並有扣押物品附錄、贓物認領保管收據各三份在卷足憑，核上說明，
        被告丙○○前開所辯，顯係事後卸責之詞，不足採信。本件事證明確，被告
        丙○○之犯行洵堪認定。
三、查被告丙○○及乙○○二人乘人不及抗拒，公然掠奪皮包之行為，核係犯刑法第
    三百二十五條第一項之搶奪罪。被告丙○○就前開搶奪犯行，與被告乙○○及與
    不詳姓名、確實年籍之成年男子間有犯意連絡及行為分擔，為共同正犯，又被告
    丙○○所為前揭三次搶奪犯行，時間緊接、方法相同，所犯構成要件相同之罪，
    顯係基於概括犯亦為之，為連續犯，應依刑法第五十六條之規定，以一罪論，並
    加重其刑。查被告乙○○於八十二年間因犯竊盜罪，經本院以八十二年少訴字第
    一０九號判決有期徒刑一年二月，緩刑五年，緩刑中交付保護管束確定，復於八
    十六年間，因違反麻醉藥品管理條例案件，經本院於八十六年九月十五日以八十
    六年易字第五四六九號判決有期徒刑三月，如易科罰金，以三百元折算一日確定
    ，並於八十六年十月十日撤銷緩刑宣告，於八十六年十月二十四日送監執行違反
    麻醉藥品管理條例案件部分，於同年十二月二十七日接續執行竊盜罪，指揮書執
    畢日期為八十八年五月三十日，於八十七年五月十一日縮短刑期假釋，於假釋期
    滿，未經撤銷假釋，以已執行論，有台灣高等法院被告全國前案紀錄表及本院法
    務部在監在押資料表各一份在卷可憑，其於受有期徒刑之執行完畢後，五年內再
    犯本件有期徒刑以上之刑之本罪，為累犯，應依刑法第四十七條之規定加重其刑
    。爰審酌被告丙○○之素行尚可，被告乙○○之素行不良，有台灣高等法院被告
    全國前案紀錄表在卷可按，被告二人均因沈溺毒癮，竟以掠奪不及抗拒之被害人
    之財物之動機與犯行，且其搶奪行為對社會治安之影響及對於被害人造成之恐懼
    與傷害，所生之危害非輕，被告二人於犯後並未賠償被害人之損失，又被告二人
    雖於本院調查時均矢口認犯行，惟在庭態度尚認良好之態度等一切情狀，量處如
    主文所示之刑，以為懲儆。
四、又告訴人丁○○於遭被告丙○○行搶後，因人車失控跌倒受有頭部外傷、臉部及
    四肢多處擦傷之傷害，有行政院衛生署旗山醫院診斷證明書存根一紙在卷可憑，
    且告訴人丁○○並於警詢中提出告訴，公訴人漏未就被告丙○○涉犯刑法第二百
    七十七條第一項之傷害罪部分起訴，惟該部分與前開起訴之搶奪犯行之間有想像
    競合之裁判上一罪之關係，應為起訴效力所及，本院自應併予審理。惟按告訴乃
    論之罪，告訴人於第一審辯論終結前，得撤回其告訴，刑事訴訟法第二百三十八
    條有明文規定。茲因告訴人丁○○於九十一年六月二十四日本院審理中撤回對被
    告丙○○傷害罪之告訴，依前開規定，本院原應就傷害部分諭知不受理之判決，
    惟因該部分與前開搶奪罪部分有裁判上一罪之關係，爰不另為不受理之諭知，附
    此說明。
據上論斷，應依刑事訴訟法第二百九十九條第一項前段，刑法第二十八條、第五十六
條、第三百二十五條第一項、第四十七條，罰金罰鍰提高標準條例第一條前段，判決
如主文。
中      華      民      國    九十一    年      七      月     十二     日
                                   臺灣高雄地方法院刑事第四庭
                                        法   官   程克琳
右正本證明與原本無異。
如不服本判決，應於判決送達後十日內，向本院提出上訴狀。
                                         書記官    梁瑜玲
中    華    民    國      九十一      年      七      月      十五      日
【附錄本件論罪科刑法條】
刑法第三百二十五條︰
意圖為自己或第三人不法之所有，而搶奪他人之動產者，處六月以上五年以下有期徒
刑。
因而致人於死者，處無期徒刑或七年以上有期徒刑，致重傷者，處三年以上十年以下
有期徒刑。
第一項之未遂犯罰之。
